臺灣橋頭地方法院刑事判決　
110年度訴字第448號
公  訴  人  臺灣橋頭地方檢察署檢察官
被      告  游勝全  
選任辯護人  許惠珠律師
上列被告因妨害秩序案件，經檢察官提起公訴（110年度少連偵
字第143號），被告於準備程序中就被訴事實為有罪之陳述，經
告以簡式審判之旨，並聽取當事人之意見後，本院合議庭裁定由
受命法官獨任進行簡式審判程序，判決如下：
    主    文
丙○○成年人與少年共同犯意圖供行使之用而攜帶兇器在公共場所
聚集三人以上首謀施強暴罪，處有期徒刑捌月。緩刑貳年，並應
向檢察官指定之政府機關、政府機構、行政法人、社區或其他符
合公益目的之機構或團體，提供捌拾小時之義務勞務，及接受法
治教育課程肆場次，緩刑期間付保護管束。
    犯罪事實
一、緣丙○○及其祖母林秋菊與丁○○間係鄰居關係，平日素有嫌隙
    而相處不睦，丙○○得知林秋菊與丁○○間有停車糾紛，林秋菊
    先前尚曾遭丁○○另案提告毀損，因而心生不滿，明知丁○○住
    處外停放車輛之馬路旁為公共場所，於該處聚集三人以上施
    強暴，必然造成公眾恐懼不安，竟於民國110年5月31日前之
    某時，基於在公共場所攜帶兇器聚集三人以上首謀施強暴之
    犯意，邀集其姪子少年游○晴（92年8月出生，真實姓名年籍
    詳卷）找人前往該處砸毀告訴人之車輛，游○晴遂於110年5
    月31日19時許，會同其友人即少年蕭○寶、龔○鈞、孫○翔、
    吳○峻、吳○鋐（分別為92年11月、92年10月、94年6月、93
    年5月、94年7月出生，真實姓名年籍詳卷，游○晴等人所涉
    非行，均另由警方移送臺灣高雄少年及家事法院審理）等6
    人，在高雄市○○區○○路000號高雄市內門區觀亭國小旁之涼
    亭集合後，再於同日22時35分許，共同騎乘機車抵達丁○○位
    在高雄市○○區○○○街0號之住處外，並分持攜帶大鐵鎚、鐵棍
    、鋁棒及斧頭等兇器（均未扣案）到場，少年游○晴、蕭○寶
    、龔○鈞、孫○翔、吳○峻、吳○鋐等人即共同基於意圖供行使
    之用而攜帶兇器，在公共場所聚集三人以上，下手實施強暴
    之犯意聯絡，分持上開凶器，上前敲擊丁○○所有停放在上址
    住○○○路○○○○號碼0000-00號自小客車之車燈、車身、車頂及
    玻璃與車窗（所涉毀損部分，業據丁○○於本院審理中撤回告
    訴，詳後述不另為不受理之諭知），以此妨害公共秩序及公
    眾安寧。嗣警方獲報趕往現場處理，並調閱沿線及現場監視
    器錄影畫面後，因而循線查獲上情。
二、案經丁○○訴由高雄市政府警察局旗山分局報告臺灣橋頭地
　　方檢察署檢察官偵查起訴。
    理    由
一、程序部分：
    被告丙○○所犯係死刑、無期徒刑、最輕本刑為3年以上有期
    徒刑以外之罪，且非高等法院管轄第一審案件，其於本院準
    備程序中就被訴事實為有罪之陳述，經告知簡式審判程序之
    旨，並聽取檢察官、被告及其辯護人之意見後，本院合議庭
    依刑事訴訟法第273條之1第1項規定，裁定由受命法官獨任
    進行簡式審判程序。是本案之證據調查，依刑事訴訟法第27
    3條之2規定，不受同法第159條第1項、第161條之2、第161
    條之3、第163條之1及第164條至第170條規定之限制，合先
    敘明。
二、認定犯罪事實所憑之證據及理由：
    上揭犯罪事實，業據被告於本院準備程序及審判程序時均坦
    承不諱（訴卷第44、89、105頁），核與證人即告訴人丁○○
    於警詢中之證述（警一卷第7至15頁）、證人即少年游○晴、
    蕭○寶、龔○鈞、孫○翔、吳○峻、吳○鋐於警詢或偵查中之證
    述（警一卷第17至50頁）、證人林秋菊於警詢及偵查中之證
    述（警二卷第3至5頁；偵一卷第15至17頁），內容大致相符
    ，並有犯罪現場監視器錄影畫面擷取相片（警一卷第51至59
    ）、刑案現場照片（警一卷第61至81頁）、作案前後沿線監
    視器錄影翻拍照片（警一卷第81至107頁）、本件共犯蕭○寶
    、龔○鈞、孫○翔、指認被告之相片影像資料查詢結果（警一
    卷第109至111頁）、高雄市政府警察局旗山分局建國派出所
    受（處）理案件證明單（警一卷第137至139頁、車輛詳細資
    料報表（警一卷第141頁）、另案即高雄市政府警察局旗山
    分局刑事案件報告書（警一卷第149至150頁）在卷可佐，足
    認被告前揭任意性自白，與事實相符，應得採信。從而，本
    案事證明確，被告犯行足以認定，應予依法論科。
三、論罪：  
  ㈠按刑法第150條業於109年1月15日修正公布，其立法理由略以
    ：倘三人以上，在公共場所或公眾得出入之場所聚集，進而
    實行強暴脅迫（例如：鬥毆、毀損或恐嚇等行為）者，不論
    是對於特定人或不特定人為之，已造成公眾或他人之危害、
    恐懼不安，應即該當犯罪成立之構成要件，以符保護社會治
    安之刑法功能。又本罪重在安寧秩序之維持，若其聚集施強
    暴脅迫之目的再犯他罪，固得依他罪處罰，惟若行為人就本
    罪之構成要件行為有所認識而仍為本罪構成要件之行為，自
    仍應構成本罪，予以處罰。至新增第2項第2款之加重處罰，
    須以行為人於公共場所或公眾得出入之場所聚集三人以上，
    而施強暴脅迫為前提，進而致生公眾或交通往來之危險始足
    該當，亦即致生公眾或交通往來之危險屬本款之結果；此與
    本法第185條「損壞或壅塞陸路、水路、橋樑或其他公眾往
    來之設備或以他法致生往來之危險」之規定，係行為人以損
    壞、壅塞、或以他法致生往來危險等行為，在構成要件上，
    有所不同（刑法第150條修正理由參照）。另所稱之「首謀
    」者，係指在人群之中，為首倡議，主謀其事，或首先提議
    ，主導謀劃之人，其特徵在於動口倡議、指揮他人動手，而
    與學理上所稱親手犯之下手實施強暴、脅迫者之間，不以商
    議同謀為必要（最高法院96年度台上字第1436號判決要旨參
    照）。查被告雖未親自下手實施砸車，然被告對其有邀集少
    年游○晴會同蕭○寶、龔○鈞、孫○翔、吳○峻、吳○鋐等人，前
    往上址告訴人住處砸車等情，於本院審理中業已坦承不諱，
    且證人蕭○寶、龔○鈞於警詢或偵查中亦證稱：被告因祖母與
    告訴人間發生停車糾紛，故指示少年游○晴找人砸車等情（
    警一卷第27、32頁；偵二卷第40頁），揆諸前揭說明，被告
    對於本案應有主導首謀之情，且被告明知案發地點為人車往
    來通行之馬路旁公共場所，當知少年游○晴等6人當時持上開
    器具砸車之行為，已足使見聞之公眾或他人恐懼不安，與上
    開「在公共場所聚集三人以上」之構成要件相符，對公共秩
    序顯有危害。又少年游○晴等6人乃分持斧頭、鐵棍、鋁棒等
    物到場，業據渠等供述在卷，並有現場照片可參（警一卷第
    91、105頁），該等物品雖未扣案，然上開物品本即通常質
    地堅硬，且既足以毀損破壞前揭車輛之玻璃，並使車身凹陷
    ，依社會通念，客觀上應足以殺傷人之生命、身體，而屬具
    有危險性之兇器無訛；而被告既指示少年游○晴找人砸車，
    對於游○晴等人將持上開具有危險性之器具到場乙情，亦有
    所知悉及預見。
  ㈡故核被告所為，係犯刑法第150條第1項後段、第2項第1款之
    意圖供行使之用而攜帶兇器在公共場所聚集三人以上首謀施
    強暴罪。起訴意旨固認被告同時犯第150條第2項第2款「因
    而致生公眾或交通往來之危險」之要件，然按刑法第150條
    第2項第2款，係具體危險犯，須在公共場所或公眾得出入之
    場所聚集3人以上，施強暴脅迫，並有於車輛往來之道路上
    追逐等行為，造成公眾或交通往來危險之狀態方為已足（最
    高法院110年度台上字第5869號判決意旨參照，刑法第150條
    修法理由中亦同此說明）。從而，本件既無證據證明少年游
    ○晴等6人有何飛車追逐或其他致生公眾或交通往來危險之情
    ，卷內亦無證據足以證明被告就此部分有何首謀之情，即難
    認被告亦有刑法第150條第2項第2款之情形，此部分起訴意
    旨所指容有誤會，併此敘明。
　㈢又共犯有「任意共犯」與「必要共犯」之分，且「必要共犯
    」依犯罪之性質，尚可分為「聚合犯」與「對向犯」，其二
    人以上朝同一目標共同參與犯罪之實行者，如刑法分則之公
    然聚眾施強暴、脅迫罪、參與犯罪結社罪、輪姦罪等，因其
    本質上即屬共同正犯，故除法律依其首謀、下手實行或在場
    助勢等參與犯罪程度之不同，而異其刑罰之規定時，各參與
    不同程度犯罪行為者之間，不能適用刑法總則共犯之規定外
    ，其餘均應引用刑法第28條共同正犯之規定（最高法院81台
    非字第233號判決先例意旨參照）。準此，被告既為「首謀
    」者而未親自下手實施強暴，其參與犯罪程度，與實際下手
    施強暴之少年游○晴等6人間並不相同，自無刑法第28條共同
    正犯規定之適用。
  ㈣另按成年人教唆、幫助或利用兒童及少年犯罪或與之共同實
    施犯罪或故意對其犯罪者，加重其刑至2分之1，兒童及少年
    福利與權益保障法第112條第1項前段定有明文。被告於本案
    行為時已為成年人，游○晴、蕭○寶、龔○鈞、孫○翔、吳○峻
    、吳○鋐等人則均為未滿18歲之少年，有其等相片影像資料
    及戶籍資料查詢結果可參（警卷第109至133頁）。參以被告
    與少年游○晴為叔姪關係，此據被告自承在卷（警一卷第5頁
    ），而少年蕭○寶、龔○鈞、孫○翔、吳○峻、吳○鋐則為游○晴
    之國中同學或從小一起長大之友人，亦曾前往被告住處泡茶
    等情，分據渠等供述在卷（警一卷第18頁、26頁、32頁、44
    頁），則被告對於少年游○晴、蕭○寶、龔○鈞、孫○翔、吳○
    峻、吳○鋐之實際年紀應屬明知或可得而知，自應依兒童及
    少年福利與權益保障法第112條第1項之規定，加重其刑。此外，
    被告首謀而使少年游○晴等6人持鋁棒、鐵棍、斧頭等兇器到
    場砸車，使告訴人車輛之擋風玻璃當場嚴重碎裂，手段危險
    ，不但致使告訴人飽受恐懼，亦深切危害社會安寧及公共秩
    序，爰依刑法第150條第2項第1款規定，加重其刑，並遞加
    重之。
四、刑罰裁量：
  ㈠爰以行為人之責任為基礎，審酌被告前於106年間即因共同持
    球棒敲打他人車輛之毀損案件，經臺灣高雄地方法院106年
    度簡字第3506號判決判處拘役40日在案，有臺灣高等法院被
    告前案紀錄表及該案判決可佐（訴卷第79至84頁），竟未能
    記取教訓，僅因上開停車等細故糾紛，即動輒主謀本件砸車
    行為，不僅造成告訴人不安，並危害社會治安及公共秩序，
    所為甚屬可議，本應予重懲；惟念被告於本院審理中終已坦
    承犯行，向告訴人道歉，並賠償新臺幣7萬元予告訴人完畢
    ，而與告訴人達成和解，業據告訴人陳述在卷（訴卷第117
    頁），告訴人並具狀撤回毀損告訴及請求從輕量刑、同意諭
    知緩刑，有告訴人刑事撤回告訴暨陳報狀、和解書附卷可稽
    （訴卷第73至75頁），足認其已有實際修補犯行所生損害，
    堪認有所悔意；兼衡其犯罪動機、目的、手段、情節及犯罪
    所生危害，暨其智識程度及家庭經濟狀況【自述專科肄業，
    目前在家幫忙，月入約3、4萬元，未婚無子女，與父母同住
    ，經濟勉持（訴卷第115頁）】等一切情形，量處如主文所
    示之刑，以資懲儆。
  ㈡被告先前未曾因犯罪經法院判處有期徒刑以上之刑，有臺灣
    高等法院被告前案紀錄表可稽（訴卷第83至84頁），其因一
    時失慮，以致觸法，犯後坦承犯行，尚見悔意，並與告訴人
    達成和解，等情，業如前述，是經此刑事程序後，信其應能
    知所悔改而無再犯之虞，本院因認所宣告之刑，以暫不執行
    為適當，爰予宣告緩刑，以啟自新。又為使被告深切記取本
    件教訓，建立正確法治觀念，避免貿然再犯，並依刑法第74
    條第2項第5款及第8款規定，命被告應向執行機關指定之政
    府機關、政府機構、行政法人、社區或其他符合公益目的之
    機構或團體，提供80小時之義務勞務，並於緩刑期間內接受
    法治教育4場次，另依刑法第93條第1項第2款規定，諭知緩
    刑期間付保護管束，以收預防之效。又倘若被告違反上開負
    擔，且情節重大者，檢察官得依刑法第75條之1第1項第4款
    之規定，聲請法院撤銷其緩刑之宣告，附此敘明。
五、不另為不受理之諭知（毀損）部分：
    公訴意旨固認被告另犯刑法第354 條之毀損罪嫌，然此部分
    之罪依刑法第357 條規定須告訴乃論，而告訴人於本院審理
    中業已具狀撤回告訴（訴卷第73 頁），且此部分若有成立
    犯罪，與前開論罪科刑部分為想像競合犯之裁判上一罪關係
    ，爰不另為不受理之諭知。
據上論斷，應依刑事訴訟法第273 條之1 第1 項、第299 條第 1
項前段，判決如主文。
本案經檢察官乙○○提起公訴，檢察官甲○○到庭執行職務。
中　　華　　民　　國　　111 　年　　5 　　月　　6 　　日
                  刑事第三庭    法　官  羅婉怡
以上正本證明與原本無異。
如不服本判決應於收受送達後20日內向本院提出上訴書狀，並應
敘述具體理由；如未敘述上訴理由者，應於上訴期間屆滿後20日
內向本院補提理由書（均須按他造當事人之人數附繕本）「切勿
逕送上級法院」。
中　　華　　民　　國　　111 　年　　5 　　月　　9 　　日
　　　　　　　　　　　　　　　　書記官  周耿瑩
附錄本案所犯法條全文
兒童及少年福利與權益保障法第112條第1項
成年人教唆、幫助或利用兒童及少年犯罪或與之共同實施犯罪或
故意對其犯罪者，加重其刑至二分之一。但各該罪就被害人係兒
童及少年已定有特別處罰規定者，從其規定。

中華民國刑法第150條
在公共場所或公眾得出入之場所聚集三人以上，施強暴脅迫者，
在場助勢之人，處 1 年以下有期徒刑、拘役或 10 萬元以下罰
金；首謀及下手實施者，處 6 月以上 5 年以下有期徒刑。
犯前項之罪，而有下列情形之一者，得加重其刑至二分之一：
一、意圖供行使之用而攜帶兇器或其他危險物品犯之。
二、因而致生公眾或交通往來之危險。